臺北高等行政法院裁定
                                       100年度停字第30號
聲  請  人　張文發
相  對  人　新北市政府
代　表　人　朱立倫（市長）
訴訟代理人　呂孟儒
          　蘇琬絢
上列當事人間戶政事件，聲請人聲請停止執行，本院裁定如下：
    主　文
聲請駁回。
聲請訴訟費用由聲請人負擔。
    理　由
一、按「行政訴訟繫屬中，行政法院認為原處分或決定之執行，
    將發生難於回復之損害，且有急迫情事者，得依職權或依聲
    請裁定停止執行。」，行政訴訟法第116 條第2 項前段固定
    有明文；惟依上開文義解釋，聲請停止執行者，以原行政處
    分尚未執行為要件；如原行政處分業已執行完畢，猶向法院
    為停止執行之聲請者，應認不符停止執行之要件，而駁回其
    聲請。次按行政訴訟繫屬中，行政法院認為原處分之執行，
    將發生難於回復之損害，且有急迫情事者，固得依職權或依
    聲請裁定停止執行。惟執行停止之目的，在於停止原行政處
    分之效力、處分之執行或程序之續行，自須該行政處分尚未
    執行完畢，始得認其聲請有利益。
二、本件訴外人林淑貴於98年5 月13日以其未成年子女甲○○、
    乙○○等2 人居住於改制前（下同）臺北縣新店市○○街○
    號○○樓之○之事實，請求臺北縣新店市戶政事務所（現為
    新北市新店區戶政事務所，即本件之原處分機關）依戶籍法
    之規定處理。經原處分機關派員於98年5 月18日會同勤區員
    警、里長相關人員進行查證，確認系爭未成年子女居住於上
    址之事實，並以98年5 月19日北縣店戶字第0980003913號函
    、98年6 月6 日北縣店戶字第0980004500號函附催告書、98
    年6 月12日北縣店戶字第0980004643號函、分別通知聲請人
    （系爭未成年子女之父）辦理遷徙登記，因聲請人逾期未辦
    理，原處分機關遂依據戶籍法第48條規定，於98年7 月3 日
    將系爭未成年子女之戶籍逕為辦理遷徙登記，並以98年7 月
    6 日北縣店戶字第0980005512號函號通知聲請人持戶口名簿
    、身分證至其戶籍所在地戶政事務所補註，併裁處聲請人新
    臺幣900 元罰鍰。聲請人不服，提起訴願，前經相對人改制
    前臺北縣政府以該行政處分適用法規不無疑義，爰以99年11
    月5 日北府訴決字第0990559102號函檢送訴願決定書（案號
    ：000000000 ）決定：原處分撤銷，由原處分機關另為適法
    之處理。案經原處分機關重為審酌，以99年11月11日北縣店
    戶字第09900106661 號函（即原處分）限期訴外人辦理撤銷
    系爭未成年子女遷入登記，逾期將逕為撤銷。林淑貴不服，
    提起訴願。相對人以如系爭未成年子女現仍居住於新北市○
    ○區○○街○號○○樓之○尚未遷徙，揆諸戶籍法第16條第
    1 項、同法第17條第1 項、第41條第1 項、第48條第1 項、
    第4 項規定、改制前行政法院56年判字第60號判例及內政部
    99年12月1 日台內戶字第0990236561號函釋意旨，基於正確
    戶籍資料並真實反映民眾居住現況，聲請人仍應依戶籍法第
    17條、第48條規定辦理遷入登記。而原處分機關未先行釐清
    本件法規適用疑義，並再為查明系爭未成年子女居住現況，
    即遽為林淑貴不利之處分，似嫌率斷，相對人爰以100 年3
    月3 日北府訴決字第0991186039號（案號：000000000 ）訴
    願決定，將原處分撤銷，並由原處分機關查明後另為適法之
    處分。
三、本件聲請意旨略以：聲請人未成年子女甲○○、乙○○等2
    人居住於臺北縣新店市○○街○號○○樓之○之寄居地，相
    對人係依據內政部99年12月1 日台內戶字第0990236561號函
    ，而該函乃依據改制前行政法院56年判字第60號判例主張「
    遷徙係事實行為，遷徙登記自應依事實認定之」。惟按戶籍
    法第16條第1 項但書規定，因國內就學者，得不為遷出登記
    。查立法院公報第86卷第21期院會記錄，86年4 月29日修正
    當時戶籍法的第20條增列之立法目的為該等特殊狀況，特增
    列但書將其排除在外，以符實際狀況之需要。所以聲請人請
    求將兩名未成年子女，因國內就學得不為遷出登記，乃於法
    有據。而相對人作成之訴願決定未將但書之特殊狀況排除，
    率爾引據內政部99年12月1 日台內戶字第0990236561號函為
    依據，顯然於法有違。又查，本件於相對人100 年3 月3 日
    北府訴決字第0991186039號決定後，新北市新店區戶政事務
    所若將聲請人未成年子女乙○○戶籍，逕行遷出桃園縣中壢
    市○○○路12號5 樓戶籍地，將造成乙○○無法公平參加
    100 學年度元生國小實施班級數總量管制之新生入學資格審
    查，將發生難於回復之損害，又因元生國小新生審查作業即
    在年中辦理，且有急迫情事，乃依行政訴訟法第116 條第2
    項前段聲請停止原違法決定之執行云云，並提出內政部函文
    、立法院公報等件影本為證。
四、經查，相對人新北市政府100 年3 月3 日北府訴決字第
    0991186039號（案號：000000000 ）訴願決定，係以原處分
    機關（即新北市新店區戶政事務所）未先行釐清本案法規適
    用疑義，並再為查明系爭未成年子女居住現況，即遽為訴外
    人林淑貴（即訴願人）不利之處分，似嫌率斷，爰將原處分
    撤銷，並由原處分機關查明後另為適法之處分。上開訴願決
    定，係發回原行政處分機關另為處分，並非逕為變更原處分
    之決定，則原處分既經撤銷，原處分機關將另為如何之行政
    處分，應待原處分機關查明重為處分後，始得對該行政處分
    為停止執行之聲請。本件訴願決定並非逕為變更原處分之決
    定，核非屬行政訴訟法第116 條第2 項所規定停止執行之標
    的，要不生停止執行之問題，先予敘明。
五、又查，聲請人之兩名未成年子女甲○○、乙○○目前與訴外
    人即母親林淑貴戶籍同在新北市○○區○○街○號○○樓之
    ○，亦與林淑貴一起居住於上開地址。新店區戶政事務所於
    相對人新北市政府作成100 年3 月3 日北府訴決字第
    0991186039號訴願決定之後，就之前因原處分即99年11月11
    日北縣店戶字第09900106661 號函而在99年12月1 日逕為撤
    銷原逕為遷入登記，已在前開訴願決定作成後，另於100 年
    3 月31日撤銷99年12月1 日逕為撤銷原逕為遷入登記，並於
    100 年3 月31日完成戶籍登記，且於同年4 月7 日發函告知
    聲請人，聲請人已於同年4 月8 日收到該函等情，業據相對
    人陳述綦詳，為聲請人所不否認，並有記載上開戶籍資料（
    包括原處分機關之行政處分及執行處分之登記事項）之戶籍
    謄本附本院卷可稽。由上可知，本件聲請人100 年4 月7 日
    向本院聲請停止執行（有本院之收文戳蓋於聲請狀可稽）之
    前，原處分機關已依前開訴願決定另為行政處分，且已執行
    完畢。則依首揭規定及說明，本件聲請人之聲請停止執行，
    即欠缺聲請之利益，其聲請不符停止執行之要件，應予駁回
    。
六、依行政訴訟法第104 條，民事訴訟法第95條、第78條，裁定
    如主文。
中　　華　　民　　國　　100　 年　　4　　 月　　28　　日
　　　　　　　　　臺北高等行政法院第二庭
                            審判長法  官　徐瑞晃
　                                法  官  陳姿岑
                                  法  官  蕭忠仁
上為正本係照原本作成。
如不服本裁定，應於送達後10日內，向本院提出抗告狀（須按他
造人數附繕本）。
中　　華　　民　　國　　100　 年　　4　　 月　　28　　日
    　　  　　　　　　　          書記官  蕭純純